【裁判字號】    88,易,302
【裁判日期】    890523
【裁判案由】    詐欺等
【裁判全文】
臺灣新竹地方法院刑事判決                          八十八年度易字第三二號
    公  訴  人  臺灣新竹地方法院檢察署檢察官
    被      告  甲○○
右列被告因詐欺等案件，經檢察官提起公訴（八十八年度偵字第一七九九號），本院
判決如左︰
    主  文
甲○○以詐術得財產上不法之利益，未遂，累犯，科罰金陸仟元，如易服勞役，以
佰元折算壹日。
    事  實
一、甲○○前於民國八十四間因竊盜案件，經本院於八十四年八月二十一日，以八十
    四年度易字第一一九三號判處有期徒刑一年確定，於八十六年一月二十五日假釋
    出監，嗣於八十六年四月二十日縮刑期滿執行完畢，猶不知悔改，於八十七年十
    二月中旬某日，在不詳地點拾得乙○○持有之支票（發票人為陳日女、付款人為
    新竹區中小企業銀行中壢分行、票號ＡＡ0000000、發票日為八十七年十
    二月二十三日、面額新臺幣六萬元，下稱系爭支票）一紙，竟萌為自己不法所有
    之意圖予以侵占入己，並於八十七年十二月二十三日，在新竹市北門市場內，將
    前揭支票交予不知情之鄭劉秀滿，抵充前所積欠借款以免除債務，鄭劉秀滿屆期
    提示付款，因乙○○已申請掛失止付，致鄭劉秀滿未獲付款而未遂。
二、案經乙○○訴由新竹市警察局第一分局報請臺灣新竹地方法院檢察署檢察官偵查
    起訴。
    理  由
一、訊據被告甲○○固坦承於前揭時地交付系爭支票予鄭劉秀滿之事實，惟矢口否認
    有侵占、詐欺等犯行，辯稱：伊曾幫林玉華的母親洪英美向鄭劉秀滿借錢，是洪
    英美託大廈管理員翁正宗交付系爭支票予伊，轉交鄭劉秀滿償還借款云云。經查
    ：
  （一）系爭支票係持有人乙○○所遺失，並於八十七年十二月二十一日申辦掛失止
        付一節，業據乙○○於警訊中指述綦詳，且有臺灣桃園地方法院民事裁定、
        支票、退票理由單、遺失票據申報書等件附卷可證，是系爭支票確係遺失物
        ，應堪認定。
  （二）又，被告交付系爭予鄭劉秀滿抵償債務，嗣因系爭支票已經掛失止付而未獲
        付款之情，業據鄭劉秀滿於警訊、偵審中證述綦詳，並到院結證稱：「借錢
        時跟被告講明：我只對妳，其他部分不關我的事。我也不清楚她們之間的債
        務」、「被告有說是『愛哭』要還我錢，不過我只管被告有還我錢，至於誰
        給她，我也沒深究」等語，是被告交付系爭支票抵充借款，以取得免除債務
        之財產上不法利益，應堪認定。
  （三）至被告於偵查中辯稱：伊幫林玉華及其母綽號「愛哭」之洪英美借錢、轉交
        支票一節，業據證人林玉華於偵訊中到庭否認，且上開證人鄭劉秀滿亦於偵
        審中均證稱：不認識林玉華等語在卷可查，雖據鄭劉秀滿於本院證稱：聽過
        被告提起「愛哭」之人，並見過一面，惟其無法確定所見之綽號「愛哭」者
        ，究否與被告所指之洪英美為同一人等語在卷可按，況經本院傳訊證人翁正
        宗查證，乃因證人翁正宗腦幹出血、臥病在床，現無法言語為證，有本院勘
        驗筆錄附卷可按。益徵被告上開空言所辯，無足為信。
    本案事證已臻明確，被告侵占遺失物、詐欺得利犯行洵堪認定，自應依法予以論
    罪科刑。
二、被告將系爭支票侵占入己，持向鄭劉秀滿抵償債務，因該票業經掛失止付而未果
    等行為，核犯刑法第三百三十七條之侵占遺失物罪、第三百三十九條第二項、第
    三項之詐欺得利未遂罪。被告已著手於詐欺得利行為之實施，惟未生免除債務之
    結果，其犯罪尚屬未遂，於依刑法第二十六條前段之規定，按既遂犯之刑度減輕
    其刑。其所犯二罪之間，有方法結果之牽連關係，依刑法第五十五條之規定，應
    從較重之詐欺得利未遂罪處斷。又被告前於八十四間因竊盜案件，經本院於八十
    四年八月二十一日，以八十四年度易字第一一九三號判處有期徒刑一年確定，於
    八十六年一月二十五日假釋出監，嗣於八十六年四月二十日縮刑期滿執行完畢，
    有本院被告全國前案紀錄表在卷可按，其前受有期徒刑執行完畢，於五年以內再
    犯本件最重本刑為有期徒刑以上之罪，為累犯，應依刑法第四十七條之規定加重
    其刑，並依法先加後減之。爰審酌被告之上開犯罪之手段，持票人乙○○、鄭劉
    秀滿所生損害非鉅，及被告犯罪後之態度等一切情狀，量處如主文所示之刑，並
    諭知易服勞役之折算標準。
據上論斷，應依刑事訴訟法第二百九十九條第一項前段，刑法第三百三十七條、第三
百三十九條第二項、第三項、第二十六條前段、第四十七條、第五十五條、第四十二
條第二項，罰金罰鍰提高標準條例第一條前段、第二條，判決如主文。
本案經檢察官羅雪梅到庭執行職務。
中      華      民      國    八十九    年六      月      七      日
                                    臺灣新竹地方法院刑事第一庭
                                        法  官    黃  美  文
右正本證明與原本無異。
如不服本判決，應於判決送達後十日內向本院提出上訴狀( 應附繕本 )，上訴於
臺灣高等法院。
                                        書記官    饒  興  蘭
中      華      民      國    八十九    年      六      月      七      日
附錄：
刑法第三百三十七條
意圖為自己或第三人不法之所有，而侵占遺失物、漂流物或其他離本人所持有之物者
，處五百元以下罰金。
刑法第三百三十九條
意圖為自己或第三人不法之所有，以詐術使人將本人或第三人之物交付者，處五年以
下有期徒刑、拘役或科或併科一千元以下罰金。
以前項方法得財產上不法之利益或使第三人得之者亦同。
前二項之未遂犯罰之。


司法院資訊處製作；財團法人民間司法改革基金會備份。
